【裁判字號】    89,交訴,258
【裁判日期】    900328
【裁判案由】    業務過失致死等
【裁判全文】
臺灣高雄地方法院刑事判決                        八十九年度交訴字第二五八號
    公  訴  人  臺灣高雄地方法院檢察署檢察官
    被      告  甲○○
右列被告因業務過失致死案件，經檢察官提起公訴（八十九年度偵字第一四二八五號
、第一六三一七號），本院判決如左：
    主  文
甲○○從事業務之人，因業務上之過失致人於死，處有期徒刑貳年。
    事  實
一、甲○○考領有職業聯結車駕駛執照，平日係以駕駛曳引車為業，為從事業務之人
    ，於民國八十九年六月十日上午十一時二十分許（公訴人誤載為五日）駕駛車牌
    號碼ＸＴ－三三五號曳引車，沿高雄市小港區○○○路由南往北方向行駛，依當
    時之天候、路況皆良好，其原應注意汽車行進中駕駛人應注意車前狀況，及兩車
    併行之間隔，隨時採取必要之安全措施，又汽車速度應依標誌之規定，而依當時
    情形又無不能注意之情事，詎竟疏未注意，於該車行駛至沿海四路口時，因超速
    失控先撞及東側路燈、號誌燈，再撞及其前方與其併行由陳松所騎乘後載乙○○
    ○之車牌號碼ＸＳＯ－一五０號重型機車，致陳松當場死亡，乙○○○則受有頭
    部外傷、合併腦水腫、胸部挫傷、肋骨多處骨折、氣胸、腰柿骨折、左下肢截肢
    等重傷害。甲○○於肇事後，留在現場，對於未發覺之犯罪，主動向處理警員告
    知其係駕車肇事者，並接受裁判。
二、案經被害人乙○○○訴請台灣高雄地方法院檢察署檢察官偵查起訴。
    理  由
一、訊據被告甲○○對於在右揭時、地因駕車肇事，致被害人陳松死亡、乙○○○受
    有重傷之事實，供認不諱，惟辯稱：伊沒有超速，至於會肇事，乃是為閃避被害
    人云云。惟查：(1)依當時天氣陰，日間有自然光、柏油路面溼潤、無缺陷、無障
    礙物、視距良好，而本件車禍肇事後，被告之曳引車停放在北向內外車道之間，
    頭東尾西，車頭與貨櫃呈三角形，車前頭距沿海三路東側路邊四點四公尺，左後
    方貨櫃，在慢車車道留有左、右輪各二十七公尺與四十一點七公尺之煞車痕，此
    有道路交通事故調查報告表可證，故依當時天候與路面狀況及該煞車距離觀之，
    被告車輛之速度應在時速六十五公里以上，此觀之一般公路汽車煞車距離、行車
速度對照表可明（此一對照表亦適用於曳引車，有交通部六十六年十月二十七日
    交路六六字第一０二七五號函足憑），且依被告於本院調查時亦供述：「我在快
    車道的外側，對方（指被害人）偏向我的車道，但還沒有進入我的車道，我因為
    怕撞到就先閃車，他的車在我的右前方，偏左過來，我前面有一臺貨櫃車，前面
    的貨櫃車在機車的正左邊，當天有下雨，視線不好，我閃他就往右邊打偏，車子
    就跑到草皮上，因為當時路很滑，我的左側就撞到路燈，然後我的車繼續滑到又
    回到車道上，這部機車距離我約十五公尺的時候我開始閃他。」是被告於察覺被
    害人之機車有偏左現象，而有所反應，致撞及被害人前，除煞車外，更因右閃而
    撞及路燈，並衝上路旁草皮，才撞到被害人，是從其留存有煞車痕各二十七公尺
    與四十一點七公尺，並衝撞路燈、衝上草皮，尚無法煞車住，以致肇事之情況觀
    之，被告之時速，應已超越該路段所限制之時速六十公里，況當時被害人機車尚
    在其右前方約十五公尺處，且亦在慢車道上，而依汽車行使距離及反應距離一覽
    表觀之，如被告在察覺已有追撞肇事之可能，仍無法閃避，其行車速度，應在時
    速七十公里以上，否則如係在時速七十公里以內，應皆在可反應之距離內，而不
    至於肇事，綜上所述，被告行車速度超越規定之情況可明，被告所辯，並未超速
    云云，不足採信。(2)再被害人陳松因本件車禍致顱內出血而當場死亡，而乙○○
    ○則受有頭部外傷、合併腦水腫、胸部挫傷、肋骨多處骨折、氣胸、腰柿骨折、
    左下肢截肢等重傷害，亦有診斷證明書可證，並經臺灣高雄地方法院檢察官督同
    法醫師相驗明確，製有相驗屍體證明書、驗斷書、勘驗筆錄、照片在卷足憑。
二、按行車速度，依標誌之規定，無標誌者，在市區道路，時速不得超過四十公里，
    在郊外道路，時速不得超過六十公里；汽車行駛時，駕駛人應注意車前狀況，及
    兩車併行之間隔，並隨時採取必要之安全措施，道路交通安全規則第九十三條第
    一項第一款、第九十四條第三項分別定有明文。被告甲○○既考領有職業聯結車
    駕駛執照，對於前揭規定自不得諉為不知，且該規定均為其應注意並能注意之事
    項，況依當時情況並無不能注意之情，有前揭道路交通事故調查報告表可證，而
    依被告之智識、能力亦無不能注意之情事，竟疏未注意遵守行車速度之限制，貿
    然以時速六十公里以上之速度前行，復未注意警戒車前動態，與前行車保持隨時
  可以煞停之距離，並採取適當、必要及有效之閃避、煞車等安全措施，致肇事使
    被害人陳松因之受創死亡，告訴人乙○○○受有如事實欄所載之重傷害，渠有過
    失，甚為明顯。且本件道路交通事故經送高雄市政府建設局車輛行車事故鑑定委
    員會、高雄市車輛行車事故覆議鑑定委員會鑑定結果，亦均同此認定，有該會八
    十九年八月十日八九高市車鑑字第五四八五號鑑定意見書、八十九年十月四日八
    九高市覆字第二四四號函各乙份附卷足憑，而被害人陳松及告訴人乙○○○分別
    因本件道路交通事故而有死亡及傷害之結果，與被告之過失行為間，並有相當之
    因果關係。是本案事證已臻明確，被告犯行洵堪認定，應予依法論科。
三、被告甲○○係從事司機業務，為從事駕駛業務之人，核其所為，係犯刑法第二百
    七十六條第二項之業務過失致人於死罪及同法第二百八十四條第二項後段之業務
    過失致重傷害罪。被告以一行為，侵害被害人陳松之生命法益及告訴人乙○○○
    之身體、健康等法益，同時觸犯業務過失致死罪及業務過失致重傷害罪，為想像
    競合犯，依刑法第五十五條之規定，應從一較重情節之業務過失致死罪處斷。又
    被告甲○○於肇事後，留在事故現場，對於未發覺之犯罪，主動向處理事故之警
    員告知其係駕車肇事者，並接受本院裁判，業據證人鄭正雄即事故處理警員到庭
    證述屬實，應依刑法第六十二條前段自首之規定減輕其刑。爰審酌被告因一時疏
    於注意而肇事致被害人陳松死亡、乙○○○致重傷害，犯後態度尚可，應有悔改
    之意，惟迄今尚未與被害人家屬達成民事上之和解等一切情狀，量處如主文所示
    之刑。
據上論斷，應依刑事訴訟法第二百九十九條第一項前段，刑法第二百七十六條第二項
、第二百八十四條第二項後段、第五十五條、第六十二條前段，罰金罰鍰提高標準條
例第一條前段，判決如主文。
中      華      民      國      九十      年      三      月    二十八  日
                                      臺灣高雄地方法院交通法庭
                                          法  官  楊  國  祥
右為正本，係照原本作成，證明與原本無異。
如不服本判決，應於送達後十日內，向本院提出上訴狀。
                                          書記官  陳  怡  真
中      華      民      國      九十      年      三      月    二十九  日
附錄本判決論罪之法條：
刑法二百七十六條第二項
從事業務之人，因業務上之犯前項之罪者，處五年以下有期徒刑或拘役，得併科
三千元以下罰金。


司法院資訊處製作；財團法人民間司法改革基金會備份。
